【裁判字號】    97,簡上,503
【裁判日期】    980507
【裁判案由】    損害賠償
【裁判全文】
臺灣臺北地方法院民事判決             97年度簡上字第503號
上  訴  人  甲○○
被上訴  人  乙○○
                        樓
上列當事人間請求損害賠償事件，上訴人對於民國97年8 月22日
本院臺北簡易庭97年度北簡字第6266號第一審判決提起上訴，本
院於民國98年4 月2 日言詞辯論終結，判決如下：
    主      文
上訴駁回。
第二審訴訟費用由上訴人負擔。
    事實及理由
一、上訴人起訴主張：
(一)、兩造於民國95年1 月6 日中午12時許，在臺北市○○○路42
    0 號4 樓大華證券股份有限公司民權分公司營業大廳使用電
    腦時，因被上訴人佔用公共使用電腦，經伊溝通無效後擠開
    被上訴人，兩造在互擠過程而發生口角，被上訴人亦以「王
    八蛋」、「混蛋」等語辱罵伊。嗣被上訴人於刑事庭對伊提
    出傷害告訴期間，竟一再說謊、虛構事實，且於自訴狀中謊
    稱：上訴人推她倒地，當她要起身之際，狠踢一腳在她右大
    腿內側造成2 ×2 公分瘀傷，然後口出連串穢言等語，以此
    方式無中生有、加油添醋、自編謊言、顛倒是非方式，連續
    指控伊涉犯刑法第305 條恐嚇、第304 條強制、第309 條公
    然侮辱三項罪嫌，更在鈞院95年度易字第2094號刑事案件於
    95 年12 月6 日及在臺灣高等法院96年度上易字第189 號刑
    事案件於96年3 月20日開庭審理時為不實證詞，以此侵害上
    訴人名譽，爰依侵權行為之法律關係訴請被上訴人賠償等情
    。並聲明：被上訴人應給付上訴人新臺幣（下同）30萬元及
    自起訴狀繕本送達翌日起至清償日止，按週年利率5%計算之
    利息。
(二)、其於第二審補稱：伊於原審請求30萬元，原審判決伊全部敗
    訴，伊就其中15萬元部分提起上訴，主張被上訴人侵權行為
    事實為其在鈞院95年度易字第2094號刑事案件自訴狀及開庭
    時誣指其於過程中被伊推倒及踢傷，導致其右大腿膝蓋上方
    內側產生2 ×2 公分瘀傷，且稱伊於該時口出連串穢言，被
    上訴人上開不實指摘係屬憑空捏造，有證人簡僑伶（現更名
    為簡若宇）、劉文昌等人之作證以及臺灣高等法院96年度訴
    易字第21號民事判決理由中「瘀血是受傷5 日後驗傷，可推
    知受撞力量不強，方於5 日後出現，而非當即出現，因此上
    訴人所辯推擠過程不慎碰到較可信」等語以資為證，被上訴
    人所言已造成伊名譽受損，是其應對伊負侵害名譽之損害賠
    償責任。惟原審之判決未就此部分之事實予以審酌，伊遂提
    起上訴，並援引歷審先後提出之書狀證據及陳述等語。
二、被上訴人則以：伊所言皆係依案發當時事實所為之陳述，並
    非虛擬杜撰之詞。上訴人對伊提出之刑事誣告案業經臺灣高
    等法院檢察署97年度上聲議字第1813號處分書駁回其再議確
    定，伊無誣告上訴人之情事。而由上訴人聲請調查證據之人
    證劉元昌、蕭秀珠等所提供之證言，其真實性自有疑義，復
    以案發當時距今時間已久，其證詞之證明力亦非堅強，此可
    觀其於原審97年7 月11日庭期之證言：「（被告問證人劉昌
    元：當日是否有看到我本人？是否清楚我穿什麼衣服？）有
    看到被告，但我不記得他當天穿什麼衣服。」可資為證，而
    證人大華證券員工簡僑伶先前以不便代表公司立場到案提出
    目擊經過而婉拒伊之作證要求，今非但為上訴人作證，大華
    證券更提供上訴人伊前曾要求觀看但遭拒絕之監視錄影帶，
    是大華證券之公正性已受質疑，其公司員工之證詞亦非全然
    可信；再則兩造間並無怨隙，伊無攀誣構陷上訴人之必要，
    是伊據以受傷之證明向臺北地方法院檢察署提出傷害告訴，
    亦非無憑據，並無捏造情事等語置辯。
三、本件經原審判決上訴人之訴駁回。上訴人就其請求被上訴人
    對之提起恐嚇、強制、公然侮辱告訴，雖經臺灣臺北地方法
    院檢察署96年度偵字第8084號案件為不起訴處分確定，惟已
    造成上訴人名譽受損部分，經原審判決駁回其訴，因未據聲
    明不服，已告確定，而就其餘敗訴部分提起上訴，聲明為：
(一)、原判決除確定部分外廢棄。
(二)、被上訴人應給付上訴人15萬元及自96年9 月15日起至清償日
    止，按年息5%計算之利息。
    被上訴人則聲明：上訴駁回。
四、兩造不爭執之事項：
(一)、兩造於95年1 月6 日中午12時，在臺北市○○○路420 號4
    樓大華證券股份有限公司民權分公司營業大廳使用電腦時，
    因被上訴人佔用公共使用電腦，經上訴人溝通無效擠開被上
    訴人，兩造在互擠過程中而發生口角。上訴人在上開時、地
    與被上訴人推擠致被上訴人受傷，並以「操你媽的」、「他
    媽的」等語辱罵被上訴人，被上訴人對之提起告訴，經本院
    95年度易字第2094號刑事判決上訴人傷害人之身體，處拘役
    40日，如易科罰金，以銀元300 元即新臺幣900 元折算1 日
    ；又公然侮辱人，處拘役20日，如易科罰金，以銀元300 元
    即新臺幣900 元折算1 日；應執行拘役50日，如易科罰金，
    以銀元300 元即新臺幣900 元折算1 日，上訴人提起上訴，
    復經臺灣高等法院96年度上易字第189 號刑事判決駁回其上
    訴確定，此經本院調閱95年度易字第2094號及臺灣高等法院
    96年度上易字第189 號刑事案件全部卷宗查核屬實。
(二)、被上訴人主張上訴人於上開時、地向其恫稱：「妳是女的，
    如果是男的我早就……」、「妳再用這臺電腦看看，去找你
    性子來，不得再用那臺電腦，否則就要……」、「妳用完馬
    上給我離開……」等語，致其心生畏懼，為此提起恐嚇、強
    制、公然侮辱之告訴，經臺灣臺北地方法院檢察署檢察官於
    96年4 月18日以96年度偵字第8084號案件予以不起訴處分確
    定，有不起訴處分書內容在卷可按（見原審卷第7-8頁）。
(三)、上訴人因前述被上訴人對之所提恐嚇、強制、公然侮辱告訴
    ，而對被上訴人提出誣告告訴，經臺北地檢署檢察官於96年
    12 月25 日以96年度偵字第23846 號案件予以不起訴處分，
    上訴人聲請再議，復經臺灣高等法院檢察署97年4 月13日以
    97年度上聲議字第1813號處分書駁回其再議而確定，亦有處
    分書內容在卷可按（見原審卷第25-26 頁）。
(四)、被上訴人因被上訴人上開傷害及公然侮辱案件對之提起附帶
    民事訴訟，請求侵權行為損害賠償，經臺灣高等法院於96年
    11月21日以96年度訴易字第21號民事判決上訴人應給付被上
    訴人4 萬元及法定遲延利息確定，經本院調閱臺灣高等法院
    96年度訴易字第21號民事案件全部卷宗查核屬實。
五、兩造爭執之要點：
(一)、被上訴人在本院95年度易字第2094號刑事案件自訴狀及開庭
    時所稱：上訴人推伊倒地，當伊要起身之際，狠踢一腳在伊
    右大腿內側致生2 ×2 公分瘀傷，然後口出連串穢言之指述
    ，是否構成侵害上訴人名譽之侵權行為?
(二)、如認被上訴人應負侵權行為損害賠償責任，上訴人得請求之
    精神慰撫金金額以若干為適當?
    茲就兩造爭點及本院得心證之理由分述如下：
(一)、被上訴人在本院95年度易字第2094號刑事案件自訴狀及開庭
    時所稱：上訴人推伊倒地，當伊要起身之際，狠踢一腳在伊
    右大腿內側致生2 ×2 公分瘀傷，然後口出連串穢言之指述
    ，是否構成侵害上訴人名譽之侵權行為?
 1、按刑事訴訟判決所認定之事實，固非當然有拘束民事訴訟判
    決之效力，但民事法院調查刑事訴訟原有之證據，而斟酌其
    結果以判斷事實之真偽，並於判決內記明其得心證之理由，
    即非法所不許，有最高法院67年臺上字第2674號、49年臺上
    字第929 號判例要旨可資參照。查本件被上訴人以上訴人於
    95年1 月6 日在大華證券大廳對其為傷害及公然侮辱之犯行
    ，業已提起刑事告訴，並經本院刑事庭判決確定在案，被上
    訴人因此提起刑事附帶民事訴訟，請求侵權行為損害賠償事
    件，亦經臺灣高等法院96年度訴易字第21號民事判決上訴人
    應給付被上訴人4 萬元及法定遲延利息確定，此均有前述案
    件判決書內容在卷可按，又本院於98年4 月2 日言詞辯論期
    日提示前述民、刑事訴訟卷證資料，為兩造到庭所不爭執，
    本院自得調查刑事訴訟中原有之證據，斟酌其結果以判斷其
    事實。
 2、次按因故意或過失，不法侵害他人之權利者，負損害賠償責
    任；另不法侵害他人之身體或健康者，被害人雖非財產上之
    損害，亦得請求賠償相當之金額，民法第184 條第1 項前段
    、第195 條第1 項前段分別定有明文。本件上訴人辯稱：被
    上訴人於本院95年度易字第2094號刑事案件審理中，以不實
    之陳述指摘上訴人將其推倒並踢傷，已造成上訴人名譽受損
    ，爰對之提起民事訴訟請求損害賠償云云；惟查：被上訴人
    於刑事偵查中所為之言論，僅係就系爭事實經過為其主觀認
    定之陳述，核與故意或過失之構成要件不符，況且本院95年
    度易字第2094號刑事案件經通常訴訟程序審理後，依據上訴
    人於警詢中所自承：「……伊看乙○○還在使用電腦，於是
    伊上前用右手輕輕架開乙○○一下……伊印象中好像有以伊
    的右腳碰到乙○○之腳部……」等語（參見偵查卷第6 頁）
    ，以及其於刑事庭審理時所自承：「她（指被上訴人）佔用
    電腦……伊是做短線的，需用到電腦……伊當時做短線衝來
    衝去，伊就很急，所以想把她擠開，不讓她用電腦，伊是這
    樣才不小心踢到她等語（參見本院95年度易字第2094號刑事
    案件於95年12月6 日審判筆錄），故前述刑事判決據此判斷
    上訴人確有用手架開被上訴人並踢到腳部等情，並非無因，
    可資證明被上訴人所言並非虛擬杜撰，上訴人主張被上訴人
    於前述刑事案件開庭審理時為不實證詞，以此侵害上訴人名
    譽等情，並無理由。
(二)、如認被上訴人應負侵權行為損害賠償責任，上訴人得請求之
    精神慰撫金金額以若干為適當?
    被上訴人於本院95年度易字第2094號刑事案件及臺灣高等法
    院96年度上易字第189 號刑事案件審理中，未有不法行為，
    核與侵權行為構成要件不符，已如前述。上訴人猶執前詞置
    辯，請求被上訴人負擔侵權行為之損害賠償，無以為憑，應
    予駁回。
六、綜上所述，上訴人依侵權行為之法律關係，請求被上訴人應
    給付上訴人15萬元及自96年9 月15日起至清償日止，按週年
    利率5%計算之利息，為無理由，不應准許。原審就此部分為
    上訴人敗訴之判決，依法並無不合。上訴意旨指摘原判決此
    部分不當，求予廢棄改判，為無理由，應予駁回。
七、本件事證已臻明確，兩造其餘攻擊防禦方法及舉證，經核與
    判決結果均無影響，爰不另一一論述，併此敘明。
八、據上論結，本件上訴為無理由，依民事訴訟法第436 條之1
    第3 項、第449 條第1 項、第78條，判決如主文。
中    華    民    國    98    年    5     月    7     日
        民事第四庭        審判長法  官  周祖民
                                法  官  匡  偉
                                法  官  鄧德倩
以上正本係照原本作成。
本判決不得上訴。
中    華    民    國    98    年    5     月    7     日
                                書記官  林孔華


司法院資訊處製作；財團法人民間司法改革基金會備份。
